臺灣臺北地方法院刑事判決
111年度審易字第1610號
公  訴  人  臺灣臺北地方檢察署檢察官
被      告  賴美良



上列被告因妨害名譽案件，經檢察官提起公訴（111年度偵字第1
7207號），本院判決如下：
    主  文
賴美良犯公然侮辱罪，處罰金新臺幣參仟元，如易服勞役，以新
臺幣壹仟元折算壹日。
    事  實
一、賴美良為經營位於臺北巿大安區ＯＯ街000號1樓「味巧小吃店
    」老闆娘，陳氏絨則為位於同街000號1樓「南京七里香臭豆
    腐店」之服務生，2人因傾倒店內污水至附近水溝內及廢水
    問題常起爭執，賴美良於民國111年3月11日晚間9時57分許
    ，見陳氏絨在店門口正要離去時，竟基於公然侮辱之犯意，
    在不特定人得以共見共聞之小吃店門口，先稱「痟的」（臺
    語）等語辱罵陳氏絨，陳氏絨不甘受辱上前質問，賴美良仍
    承前開公然侮辱之犯意，陳稱「沒文化不要走到我這邊來」
    、「沒文化啦」等語辱罵陳氏絨，足以貶損陳氏絨之人格。
二、案經陳氏絨訴請臺北巿政府警察局大安分局報請臺灣臺北地
    方檢察署檢察官偵查起訴。
    理  由
壹、證據能力
　　本判決認定事實所引用之供述及非供述證據，並無證據證明
    係公務員違背法定程序所取得，檢察官及被告賴美良（下稱
    被告）對於證據能力均表示無意見（見本院卷第33、61至63
    頁），即均未爭執證據能力，本院審酌該等證據資料製作時
    之情況，亦無違法不當及證明力明顯過低之瑕疵，認作為證
    據應屬適當，依刑事訴訟法第158條之4之解釋，及第159條
    至第159條之5規定，均有證據能力。
貳、認定犯罪事實所憑之證據及理由：
一、訊據被告固坦承其於上開時間、地點，有講「痟的」、「沒
    「文化不要走到我這邊來」、「沒文化啦」等語之情不諱，
    但否認涉犯公然侮辱犯行，辯稱：我當天雖有講「痟的」（
    臺語），但是在罵我兒子，因我跟兒子在吵倒廢水問題，告
    訴人就自己過來說我罵她，我當時很累，雖有說沒文化，但
    是是在無意識狀況下，希望這樣講告訴人就會走開，我並不
    是故意在罵人云云。
二、經查：
（一）上開事實，業據證人即告訴人陳氏絨指稱：我與告訴人都
      做餐飲業，我在南京七里香臭豆腐店擔任員工，被告經營
      「味巧小吃店」，2人是鄰居，兩家店間有1條水溝，被告
      時常會在我們收攤時來看水溝有無掃乾淨，被告之前就有
      藉故罵我，於111年3月11日晚間9時57分許，我將店裡收
      拾好準備回家時，經過被告店門外，被告看到我，我正好
      在在看手機，被告在他的店門口，出言「肖仔」罵我，我
      就立刻拿起手機錄影（見他字第3599號偵查卷第20、53至
      54頁）。復有證人即當日在場聽聞之周紘宇亦證稱：我是
      南京七里香臭豆腐店的老闆，告訴人是我的員工，之前我
      們和被告常有水溝蓋清潔問題偶有爭執，被告就曾經對告
      訴人叫罵「你沒讀書才來幫人家洗碗」、「痟查某」（臺
      語）等語，被告於事發當日，我坐在我的機車上，車頭面
      對被告經營味巧小吃店門口方向，準備要下班，告訴人則
      走在被告經營店門口前的馬路邊，我就聽到被告罵告訴人
      「痟仔」，我本來要離開現場，但擔心她們吵起來，所以
      我就留在那邊，我就看到被告先用臺語罵「肖仔」，告訴
      人就走過去要跟被告理論時，被告就用國語罵沒文化、沒
      有文化不要走到這邊來，還說告訴人自己對號入座，被告
      手機錄影翻拍照片有關洗手槽前的男子是被告兒子，被告
      在罵告訴人痟的等語前，我並沒有聽到被告與她兒子有吵
      架的情形等語（見他字偵查卷第24、54至55頁）。
（二）佐以告訴人以行動電話攝錄本件事發過程之影像內容為：
　　　時間：00：00：00—00：00：32：
　　　畫面朝向地面拍攝，可見拍攝者影子
　　　告訴人：拜拜。
　　  被  告：「痟的」。
　　　畫面有晃動情形，朝地面拍攝，背景聲音吵雜。
　　　不明男聲：好了啦。
　　　告訴人持手機畫面拍攝一名女性（即被告）。
　　　被  告：你要對號入座，怎麼那麼好玩啊。對號入座喔，
　　　        沒文化不要走到我這邊來喔。
　　　畫面中有被告及另一名頭戴安全帽、身穿牛仔褲男子（下
      被告之子)，被告與該男子並無任何對話行為。
　　　...
　　　告訴人：你剛才不是說「痟的」。
　　　被  告：你對號入座是嗎。
　　　...
　　　被  告：無聊也，太無聊了。
　　　告訴人：我叫警察來。
　　　被告轉身面向鏡頭方向。
　　          沒文化啦、你叫啊。
　　　告訴人：你為什麼罵，你對我說「痟的」。
　　　被  告：我沒罵你啊。
　　　 ...
　　　周紘宇：改天處理、改天處理啦，回去回去回去。
　　　        你先回去啦
　　　...
 　　         好啦好啦她在說她自己
　　　以上內容，有警方勘驗告訴人錄影光碟之紀錄及翻拍照片
      、本院勘驗告訴人所提出當日錄影檔案之111年10月24日
      勘驗筆錄及錄影畫面截圖附卷可按（他字偵查卷第41至45
      頁，本院卷第56至57、65頁），是據上開錄影畫面，告訴
      人行經被告經營店前，明顯錄得被告聲音即稱「痟的」，
      並且在告訴人靠近被告店面，及告訴人表示欲報警提告時
      ，則對告訴人稱沒文化、不要走到我這邊來等語，可徵被
      告確實係對告訴人陳述上開語句，且觀上開錄影影像，被
      告整理店內過程中並未與其子有何爭執之情，而證人周紘
      宇確實於本件事發當日在場並安慰告訴人，叫告訴人先回
      家，足認證人周紘宇事發當日確實在場，前開證述核與勘
      驗內容相符，足堪採信。而被告辯稱當時在罵兒子，其與
      兒子在那裡吵很久了等語，顯與事證不符，難以採信。至
      於被告辯稱當時疲累，屬於無意識狀態云云，然觀上開錄
      影畫面，事發當時被告進出整理、清潔店內，對於告訴人
      質疑為何對其辱罵，被告則亦得以回覆告訴人提問、質疑
      ，或稱告訴人是幻聽，否認有講「痟的」用語，顯與被告
      所陳其處於無意識狀態之情迥異，是被告此部分所辯亦不
      足採。　　　
（三）被告於其所經營餐廳門口即不特定多數人得共見共聞之公
      開場所，對告訴人口出「痟的」、「沒文化不要走到我這
      邊來」、「沒文化啦」等語，而「痟的」係指身心狀況、
      精神不正常之人，衡諸社會民情，上開語彙，字面涵意均
      屬嘲諷、輕視，並使人難堪之侮辱性字句，用語鄙俗，悖
      於善良風俗，足使告訴人聽聞後產生難堪、不快或羞辱之
      感，而貶損個人人格及社會評價無疑。
（四）綜上，被告向告訴人口出如事實欄所載之言語，客觀上足
      以減損告訴人之人格及社會評價，主觀上有侮辱告訴人之
      犯意，被告前開所辯，顯為臨訟卸責之詞，不足採信，本
      件事證明確，被告犯行堪以認定。
三、論罪科刑：
（一）核被告所為，係犯刑法第309條第1項之公然侮辱罪。
（二）接續犯：
　　　被告在同一地點，於密接時間內，以上開言語公然侮辱告
      訴人之行為，係侵害同一之法益，各行為之獨立性極為薄
      弱，依一般社會通念難以強行分開，應認為係數個舉動之
      接續施行，而論以接續犯之包括一罪。
（三）量刑：　　　
　　　爰以行為人之責任為基礎，審酌被告與告訴人間因發生廢
      水傾到水溝內及清潔等問題而互有爭執，顯未以理智、理
      性面對、解決糾紛，竟在上開不特定多數人均得共見共聞
      之地點，以上開言語辱罵告訴人，足以造成告訴人人格受
      有相當程度之損害，且迄未與告訴人達成和解或取得告訴
      人諒解，致其犯行所生危害未獲減輕，所為顯非可取；暨
      考量被告犯罪之動機、目的、手段、於偵查與本院準備程
      序中均否認犯行等犯後態度；兼衡被告所為本案犯行之犯
      罪動機、目的、手段，所為對於告訴人名譽之損害程度，
      及告訴人就本件所陳述之意見，暨被告所陳其智識程度、
      家庭經濟、生活狀況等一切情狀，量處如主文所示之刑，
      並諭知易服勞役之折算標準。
據上論斷，應依刑事訴訟法第299條第1項前段，判決如主文。
本案經檢察官孫沛琦提起公訴，檢察官王巧玲到庭執行職務。
中　　華　　民　　國　　111 　年　　11　　月　　14　　日
　　　　　　　　　刑事第二十一庭法　官  程克琳　
上正本證明與原本無異。 
如不服本判決應於收受送達後20日內向本院提出上訴書狀，並應
敘述具體理由；其未敘述上訴理由者，應於上訴期間屆滿後20日
內向本院補提理由書（均須按他造當事人之人數附繕本）「切勿
逕送上級法院」。告訴人或被害人如對於本判決不服者，應具備
理由請求檢察官上訴，其上訴期間之計算係以檢察官收受判決正
本之日期為準。 因疫情而遲誤不變期間，得向法院聲請回復原
狀。
                                書記官  林志忠
中　　華　　民　　國　　111 　年　　11　　月　　14　　日
附錄本案論罪科刑法條
刑法第309條：
公然侮辱人者，處拘役或9千元以下罰金。
以強暴犯前項之罪者，處1年以下有期徒刑、拘役或1萬5千元以
下罰金。